【裁判字號】    97,抗,1569
【裁判日期】    971002
【裁判案由】    聲明異議
【裁判全文】
臺灣高等法院民事裁定                  97年度抗字第1569號
抗  告  人  甲○○
上列抗告人因中國信託商業銀行股份有限公司、乙○○間拍賣抵
押物事件，聲明異議，對於中華民國97年8月22日臺灣新竹地方
法院97年度執聲字第1831號所為裁定，提起抗告，本院裁定如下
：
    主  文
抗告駁回。
抗告費用由抗告人負擔。
    理  由
一、按不動產所有人設定最高限額抵押權後，於同一不動產上，
    得設定地上權及其他以使用收益為目的之物權，或成立租賃
    關係，但其抵押權不因此而受影響；前項情形，抵押權人實
    行抵押權受有影響者，法院得除去該權利或終止該租賃關係
    後拍賣之。民法第881條之17準用民法第866條第1、2項，定
    有明文。又最高限額抵押權人本於上開規定，聲請執行法院
    終止租賃關係者，經執行法院形式審查抵押權人、執行債務
    人及利害關係人提出之證據，認為租賃契約成立於抵押權設
    定之後，而依抵押權人之聲請，為終止租賃關係之處分，該
    處分並無確定實體上法律關係存否之效力，實體上就法律關
    係有爭執之人，為求保護其權利，應另提起訴訟，以求解決
    。
二、查本件執行債務人乙○○為擔保對執行債權人中國信託商業
    銀行股份有限公司 (以下稱中國信託銀行）之借款債務，於
    民國（下同）94年4月21日以所有新竹市○○路175巷7號2樓
    之2、同巷6號、同巷8號房屋，及坐落基地應有部分（以下
    稱系爭房地），設定最高限額抵押權予中國信託銀行。乙○
    ○未清償借款債務，經中國信託銀行聲請原法院以95年度執
    全字第463號假扣押系爭房地，原法院於95年4月17日就系爭
    房地為查封登記。抗告人於95年5月8日提出其與乙○○就系
    爭7號2樓之2房屋簽訂之租賃契約書，記載租賃期限自94年6
    月17日起至104年6月16日止。原法院於95年6月6日履勘系爭
    房地並揭示查封公告，在場管理員表示系爭7號2樓之2房屋
    為抗告人及其配偶陳怡君承租使用等語。嗣中國信託銀行於
    96年12月24日聲請原法院以96年度執字第26927號強制執行
    事件，實行抵押權，拍賣系爭房地。原法院定於97年6月23
    日拍賣，拍賣公告註明拍定後不點交，屆期無人應買。中國
    信託銀行聲請除去抗告人之租賃權，經原法院依民法第866
    條第2項規定，於97年6月24日處分除去抗告人與乙○○間對
    系爭房屋約定之租賃權，有本院調取該強制執行事件卷宗可
    稽。抗告人聲明異議，為原法院裁定駁回，抗告人提起抗告
    ，主張：伊於乙○○設定抵押權予中國信託銀行之前，已向
    案外人國華房屋仲介企業社承租系爭7號2樓之2房屋，租約
    雖記載租賃期間自91年10月1日起至92年9月30日止，但同時
    約定於租賃期間屆滿之一個月，前雙方未以書面提出任何異
    議者，租賃期間自動延長一年，其後亦同，伊與國華房屋仲
    介企業社於租期屆滿時均未提出異議，故該租賃關係未終止
    云云，並提出租賃契約書為證。
三、經查，抗告人提出之租賃契約書，顯示抗告人自91年10月1
    日起至92年9月30日止期間向國華房屋仲介企業社承租系爭7
    號2樓之2房屋，自94年6月17日起至104年6月16日止則係向
    乙○○承租同一房屋。抗告人主張其與國華房屋仲介企業社
    間之租賃關係，於92年10月1日起自動延展，未曾中斷乙節
    ，縱令屬實，惟形式審查上開證據，無從認定乙○○繼受國
    華房屋仲介企業社之出租人權利、義務，僅能認定抗告人於
    94年6月17日與乙○○就系爭7號2樓之2房屋房屋成立另一租
    賃契約關係，則抗告人與乙○○間之租賃關係既係於中國信
    託公司就系爭7號2樓之2房屋房屋設定抵押權之後始成立，
    原法院依民法第866條第2項規定，處分終止抗告人與乙○○
    間就系爭7號2樓之2房屋房屋之租賃關係後拍賣之，並無不
    合。抗告人就實體上法律關係如仍有爭執，應另行提起訴訟
    ，以求解決，其提起抗告，求予廢棄原裁定，為無理由。
四、據上論結，本件抗告為無理由，裁定如主文。
中    華    民    國    97    年    10    月    2     日
                    民事第四庭
                        審判長法  官  張劍男
                              法  官  彭昭芬
                              法  官  翁昭蓉
正本係照原本作成。
本裁定除以適用法規顯有錯誤為理由，並經本院許可外，不得再
抗告。如提起再抗告，應於收受後10日內委任律師為訴訟代理人
向本院提出再抗告狀。並繳納再抗告費新台幣１千元。
中    華    民    國    97    年    10    月    2     日
                              書記官  鐘秀娥


司法院資訊處製作；財團法人民間司法改革基金會備份。
